【裁判字號】    97,台上,2785
【裁判日期】    970619
【裁判案由】    違反毒品危害防制條例
【裁判全文】
最高法院刑事判決            九十七年度台上字第二七八五號
上  訴  人  甲○○
上列上訴人因違反毒品危害防制條例案件，不服台灣高等法院台
南分院中華民國九十七年二月二十九日第二審更審判決【九十六
年度重上更(四)字第三八０號，起訴案號：台灣台南地方法院檢察
署八十七年度偵字第一００一０、一００一一、一０八三０、一
０八三六號】，提起上訴，本院判決如下：
    主  文
上訴駁回。
    理  由
按刑事訴訟法第三百七十七條規定，上訴於第三審法院，非以判
決違背法令為理由，不得為之。是提起第三審上訴，應以原判決
違背法令為理由，係屬法定要件。如果上訴理由書狀並未依據卷
內訴訟資料，具體指摘原判決不適用何種法則或如何適用不當，
或所指摘原判決違法情事，顯與法律規定得為第三審上訴理由之
違法情形，不相適合時，均應認其上訴為違背法律上之程式，予
以駁回。本件原判決撤銷第一審關於上訴人甲○○販賣第二級毒
品部分不當之判決（上訴人另轉讓第二級毒品部分，業據判處罪
刑確定），改判仍論處上訴人共同連續販賣第二級毒品罪刑，已
詳敘其所憑之證據及認定之理由，並就上訴人否認犯罪之辯詞，
如何不足採信，均已依據卷內資料，詳予指駁及說明，從形式上
觀察，並無任何違背法令之處。查刑事訴訟法第一百五十八條之
三規定：「證人、鑑定人依法應具結而未具結者，其證言或鑑定
意見，不得作為證據」。所謂依法應具結而未具結者，係指檢察
官或法官依刑事訴訟法第一百七十五條規定，以證人身分傳喚被
告以外之人（證人、告發人、告訴人、被害人、共犯或共同被告
）到庭作證，或雖非以證人身分傳喚到庭，而於訊問調查過程中
，轉換為證人身分為調查時，此時其等供述身分為證人，則檢察
官、法官自應依本法第一百八十六條有關具結規定，命證人供前
或供後具結，其陳述始符合第一百五十八條之三規定，而有證據
能力。若檢察官或法官非以證人身分傳喚而以告發人、告訴人、
被害人或共犯、共同被告身分傳喚到庭為訊問時，其身分既非證
人，即與依法應具結要件不合，縱未命其具結，亦無違法可言。
本件證人陳錦惠、趙宏仁、共同被告周益生（業據原審法院判處
共同連續販賣第二級毒品罪刑確定）於警詢及偵查中陳述，就上
訴人而言，固屬被告以外之人審判外陳述。然其等於法院審理時
，業經依證人身分傳喚到庭具結陳述，並予上訴人及辯護人詰問
機會（陳錦惠、趙宏仁二人於上訴審及更一審、周益生於更二審
），有各該審判筆錄可按，則法院即非不得就其等於警詢及偵查
中所為陳述，及於審判中以證人身分所為陳述，與其他案內證據
資料合併斟酌而為取捨判斷。上訴人對於證人趙宏仁、陳錦惠及
共同被告周益生，於審判外陳述之對質詰問權，既已獲保障，亦
無證據顯示上開證人及共同被告審判外陳述，非出於任意，且上
訴人於原審審理時復明示同意周益生、陳錦惠、趙宏仁警詢及偵
訊筆錄之證據能力，原判決因認上開證人及共同被告於警詢及偵
查中所為陳述具有證據能力，並於理由內予以說明，經核並無不
合。又證據之取捨及事實之認定，為事實審法院之職權，茍其判
斷無違經驗法則或論理法則，即不能任意指為違法。原判決依憑
證人即共同被告周益生於警詢、偵查及第一審羈押訊問時之陳述
，上訴人於第一審羈押訊問時所為曾賣給綽號「水晶」（即證人
陳錦惠）之人二次之供述，證人即購買毒品之趙宏仁、陳錦惠於
警詢、偵查、第一審、上訴審及更(一)審審理時之證言，參酌扣案
經法務部調查局鑑驗無誤之第二級毒品甲基安非他命三包以及卷
內其他證據調查之結果，綜合判斷，認上訴人確有如原判決事實
欄所載與周益生共同基於意圖營利販賣甲基安非他命之犯意聯絡
，先由周益生與購毒者議定購買之數量及價額，再聯絡上訴人將
毒品持至周益生住處，由周益生聯絡購毒者交付毒品，並收取價
款後，通知上訴人至其住處收取販毒所得，並由上訴人提供少量
甲基安非他命供周益生吸用之方式，販賣第二級毒品予趙宏仁、
陳錦惠之犯行，已詳敘其取捨證據及認定事實之心證理由，並說
明證人陳錦惠於偵查、第一審及更(一)審審理時陳稱毒品係向周益
生購得，沒有向上訴人購買甲基安非他命等情，係因陳錦惠對於
上訴人與周益生間對於販賣毒品之犯意聯絡，並無認識而已，尚
難執為對上訴人有利之認定，所為論斷，無違經驗法則及論理法
則，亦無所指理由不備之違法情形存在。上訴意旨，對於原判決
究竟如何違背法令，並未依據卷內資料為具體指摘，仍執前詞，
對於原判決已經詳為論斷及說明之事項，再為事實之爭辯，並對
原審採證認事之職權行使，任意指摘，難謂已符合首揭法定上訴
要件，其上訴違背法律上之程式，應予駁回。
據上論結，應依刑事訴訟法第三百九十五條前段，判決如主文。
中    華    民    國  九十七  年    六    月   十九   日
                      最高法院刑事第十二庭
                          審判長法官  石  木  欽
                                法官  陳  世  淙
                                法官  洪  佳  濱
                                法官  林  俊  益
                                法官  郭  毓  洲
      本件正本證明與原本無異
                                      書  記  官
中    華    民    國  九十七  年    六    月   三十   日
                                                 H


司法院資訊處製作；財團法人民間司法改革基金會備份。
